【裁判字號】    97,家聲,112
【裁判日期】    971107
【裁判案由】    聲請核定遺產管理人報酬
【裁判全文】
臺灣屏東地方法院民事裁定             97年度家聲字第112號
聲  請  人  林錦芬律師
上列聲請人聲請核定遺產管理人報酬事件，本院裁定如下：
    主  文
聲請人任被繼承人許增泰遺產管理人之報酬定為新台幣貳萬肆仟
零肆拾貳元。
程序費用新台幣壹仟元由被繼承人許增泰之遺產負擔。
    理  由
一、聲請意旨略以：聲請人前經本院以97年度財管字第3 號民事
    裁定選任為被繼承人許增泰之遺產管理人確定，聲請人業已
    遵行職務，聲請本院以97年度家催字第85號裁定對被繼承人
    許增泰之繼承人、債權人及受遺贈人為公示催告程序，並已
    刊登新聞紙，編製遺產清冊完畢。查被繼承人遺有坐落屏東
    縣東港鎮○○段0000-0000 、0000-0000 地號之土地2 筆，
    分別現值為新台幣（下同）900,000 元、1,440,000 元，及
    坐落其上門牌號碼屏東縣東港鎮○○里○ 鄰○○街21號之房
    屋1 幢，現值為52,100元、屏東縣南州鄉○○村○○路8 號
    之房屋2 幢，分別現值為6,366元、5,733元、車牌WO-6279
    號之自用小貨車1 輛，然該車已十年以上，價值甚低，不予
    以計算，是遺產總值為2,404,199 元。茲聲請人擔任被繼承
    人許增泰之遺產管理人，因該被繼承人並無親屬會議可資酌
    定報酬數額，聲請人為參與分配受償，爰依民法第1183條及
    財政部訂頒「代管無人承認繼承遺產作業要點」第14點第3
    項規定，聲請本院核定遺產管理人之報酬金等語，並提出本
    院97年度財管字第3 號民事裁定影本、97年度家催字第85號
    登報資料影本、財政部臺灣省南區國稅財產歸屬資料清單、
    被繼承人許增泰遺產清冊等件為證。
二、按遺產管理人，得請求報酬，其數額由親屬會議按其勞力及
    其與被繼承人之關係酌定之，民法第1183條定有明文；次按
    依民法之規定應開親屬會議時，由當事人、法定代理人或其
    他利害關係人召集之；親屬會議不能召開或召開有困難時，
    依法應經親屬會議處理之事項，由有召集權人聲請法院處理
    之，民法第1129條、第1132條第2 項前段亦有明文。又管理
    報酬，應依民法第1183條規定，聲請法院酌定，其請求標準
    ，不得低於孳息收入部分十分之三及遺產現值百分之一，財
    政部訂頒之「代管無人承認繼承遺產作業要點」第14點第3
    項復有明定。
三、經查，被繼承人許增泰死亡後，其全體繼承人均已死亡或拋
    棄繼承，且未經親屬會議選定遺產管理人，聲請人前經本院
    選任為遺產管理人，業已遵行職務；被繼承人許增泰遺有坐
    落屏東縣東港鎮○○段0000-0000 、0000-0000 地號之土地
    2 筆，分別現值為新台幣（下同）900,000 元、1,440,000
    元，及坐落其上門牌號碼屏東縣東港鎮○○里○ 鄰○○街21
    號之房屋1 幢，現值為52,100元、屏東縣南州鄉○○村○○
    路8 號之房屋2 幢，分別現值為6,366元、5,733元、車牌WO
    -6279 號之自用小貨車1 輛，然該車已十年以上，價值甚低
    ，不予以計算，現總值為2,404,199 元等情，業據聲請人提
    出上揭文件為證，另經本院依職權函查高雄區監理所屏東監
    理站，查知車牌WO-6279 號自用小貨車之出廠年月為民國83
    年8 月份，至今已逾十年，價值甚低，有交通部公路總局高
    雄區監理所屏東監理站97年10月31日高監屏字第0970039444
    號函附汽車車籍查詢附卷可稽，是聲請人之主張堪信為真實
    。被繼承人許增泰之全體繼承人既均死亡或拋棄繼承，且迄
    未由親屬會議選定遺產管理人，而由本院選任聲請人為遺產
    管理人，足見被繼承人許增泰之親屬會議有不能召開或難以
    召開之事由，是聲請人本於利害關係人之地位，聲請本院核
    定其任遺產管理人之報酬，依前開法條說明，尚無不合。茲
    審酌被繼承人許增泰遺產之多寡、處理所需時間之久暫、耗
    費人力之程度，並參考財政部訂頒之「代管無人承認繼承遺
    產作業要點」第14點第3 項有關國有財產局聲請法院核定管
    理遺產報酬之標準不得低於遺產現值百分之一規定，認聲請
    人擔任被繼承人許增泰遺產管理人之報酬金額，應核定為24
    ,042 元 ，爰酌定如主文第1 項所示。
四、依非訟事件法第157 條、第24條第1 項 ，裁定如主文。
中    華    民    國    97    年    11    月    7     日
                        家事庭法  官  李芳南
以上為正本，係照原本作成。
如不服本裁定應於送達後10日內向本院提出抗告狀，並繳納抗告
費新臺幣1,000元。
中    華    民    國    97    年    11    月    7     日
                              書記官  周秀香


司法院資訊處製作；財團法人民間司法改革基金會備份。
